【裁判字號】    88,家訴,249
【裁判日期】    890320
【裁判案由】    否認婚生子女
【裁判全文】
臺灣板橋地方法院民事判決  八十八年家訴字第二四九號
    原      告  丙○○
    被      告  乙○○
    蒹右一人法
    定代理  人  甲○○  住宜蘭.
右當事人間請求否認婚生子女事件，本院判決如左：
    主      文
確認被告被告乙○○非原告與告甲○○之婚生子女。
訴訟費用由被告負擔。
    事      實
甲、原告方面：
    一、聲明：求為判決如主文所示。
    二、陳述：
        查原告與告甲○○原係夫妻，於民國︵下同︶七十八年四月十六日結婚，嗣
        因婚後感情不洽，原告於八十年間即離家出走，迄八十八年雙方始協議離婚
        。原告離家後，自行在外結識男友，於八十八年五月十六日懷孕生育被告乙
        ○○，係在原告與告甲○○婚姻關係存續中出生，兩造嗣於八十八年九月離
        婚，因被告乙○○受婚生之推定，為未免血統混淆，為此於法定期間提起本
        訴。
    (三)證據：提出戶籍謄本二件、出生證明書影本一件、結婚公證書影本一件為證
              ，並聲請訊問證人○○○。
乙、被告方面：聲明與陳述：對原告之請求沒意見，不知有被告乙○○此孩子。
    理      由
甲、程序方面：
    按關於認諾及訴訟上自認或不爭執事實之效力之規定，於否認子女之訴不適用之
    ，民事訴訟法第五百九十四條定有明文。本件告甲○○雖同意原告之請求，然因
    否認子女事件事關公益、血緣，係屬法院應依職權調查之事項，揆諸前揭條文之
    規定，告甲○○雖同意原告否認被告乙○○為婚生子女推定之請求，並不生訴訟
    法上認諾之效果，本院仍應依職權為調查，合先敘明。
乙、得心證之理由：
  一、經法務部調查局檢驗證人張勝雄及被告乙○○二人之血型結果，認為依據血型
      遺傳法則、人類遺傳因子ＤＮＡＳＴＲ系統型別鑑定法、人類遺傳因子ＤＮＡ
      ＶＮＴＲ系統ＤＩＳ８０式型別鑑定法則、人類遺傳因子ＤＮＡＤＱＡＩ＆Ｐ
      Ｍ型式型別鑑定法則，檢測被告乙○○與證人張勝雄十九種血型遺傳標記（
      ABO、Rh、P、DNA STR D3S1358、DNA  STR vWA、DNA STR FGA、STR Sex、DNA
      STR  TH01、DNA  STR TPOX、DNA  STR CSF1PO、DNA  STR D5S818、DNA  STR
      13S317、DNA  STR D7S820、DNA  STR D8S1179、DNA  STR D21S11、DNA  STR
      D18S51、DNA  STR D16S53、VNTRDIS8、HLADQA1、PMLDLR、PMGYPA、PMHBGG、
      PMD7S8、PMGC、HLADRB1），，與證人張勝雄之各式血型均無矛盾，因此認為
      被告乙○○與張勝雄二者間有可能（機率為百分之九十九以上）存在血緣關係
      。有法務部調查局八十九年二月一日︵八九︶陸︵四︶00000000號檢
      驗通知書一紙附卷可稽，核與證人張勝雄到庭證述情節相符，並有出生證明書
      影本一紙在卷可按，是原告主張被告乙○○確非原告與告甲○○所生，堪信為
      真實。
  二、按從子女出生日回溯第一百八十一日起至第三百零二日止為受胎期間；妻之受
      胎，係在婚姻關係存續中者，推定其所生子女為婚生子女，惟此推定如夫妻之
      一方能證明妻非自夫受胎者，得於知悉子女出生之日起，一年內提起否認之訴
      。民法第一千零六十二條第一項、第一千零六十三條分別定有明文。查原告與
      告甲○○係於八十八年九月七日離婚，而被告乙○○係於八十八年五月十六日
      出生，其受胎期間在原告與告甲○○婚姻關係之存續中，揆諸前揭法條，自應
      推定其為原告與告甲○○之婚生子女。從而，原告於法定期間內提起本訴，請
      求判決如主文所示，為有理由，應予准許。
丙、據上論結：本件原告之訴為有理由，並依民事訴訟法第三百八十五條第一項前段
    、第七十八條、第八十五條第一項，判決如主文。
中      華      民      國    八十九    年      三      月    二十    日
                                    臺灣板橋地方法院家事法庭
                                      法      官  許  翠  玲
右為正本係照原本作成
如對本判決上訴須於判決送達後二十日內向本院提出上訴狀
中      華      民      國    八十九    年      三      月     十七     日
~B法院書記官  姚國華


司法院資訊處製作；財團法人民間司法改革基金會備份。
